臺灣板橋地方法院刑事判決　　　　　　　100年度訴字第913號
公　訴　人　臺灣板橋地方法院檢察署檢察官
被　　　告　黃勝煌
　　　　　　林有德
上列被告等因偽造文書等案件，經檢察官提起公訴（99年度偵字
第6756號），本院判決如下：
    主  文
黃勝煌犯如附表一主文欄所示之罪，各處如附表一主文欄所示之
刑，應執行有期徒刑貳年陸月，如易科罰金，以新臺幣壹仟元折
算壹日。附表二應沒收物欄所示之署名均沒收。
林有德共同犯竊盜罪，累犯，處有期徒刑伍月，如易科罰金，以
新臺幣壹仟元折算壹日；又共同犯行使偽造私文書罪，累犯，處
有期徒刑陸月，如易科罰金，以新臺幣壹仟元折算壹日。扣案如
附表二編號7 應沒收物欄所示之署名沒收。應執行有期徒刑玖月
，如易科罰金，以新臺幣壹仟元折算壹日。扣案如附表二編號7
應沒收物欄所示之署名沒收。
    事  實
一、黃勝煌明知於民國97年1 月29日22時許至同年月30日上午11
    時37分許間某時，自某真實姓名年籍不詳之成年人收受之臺
    北富邦銀行信用卡（卡號0000000000000000）1 張（為許智
    程於97年1 月29日22時許，於臺北縣新店市（現改制為新北
    市新店區○○○街20巷口附近遺失），顯係來路不明之贓物
    ，竟基於收受贓物之犯意，而收受之。復意圖為自己不法所
    有及行使偽造私文書之犯意，於附表二編號1 所示時間、地
    點，持前開信用卡購物，使不知情之店員誤信其為許智程本
    人或有權使用人持卡消費，同意其以刷卡方式交易付款，購
    買如附表二編號1 所示價值之物品，黃勝煌乃於信用卡簽帳
    單（1 式2 聯，分為特約商店存根聯及客戶留存聯，僅特約
    商店存根聯之顧客簽名欄需簽名，無複寫）特約商店存根聯
    上之顧客簽名欄內偽造「許智程」之簽名1 枚，以表示許智
    程同意依據信用卡持卡人合約條件，按簽帳單所示之金額付
    款予發卡銀行之意思，並且持交該商店店員而行使之，致其
    陷於錯誤，交付所購買之物品予黃勝煌，足以生損害於許智
    程及臺北富邦商業銀行。
二、黃勝煌明知於97年7 月30日凌晨3 時許至同年月31日12時18
    分許間某時，自某真實姓名年籍不詳之成年人收受之臺北富
    邦銀行信用卡（卡號0000000000000000）1 張（為趙涵煦於
    97年7 月30日凌晨3 時許，在臺北市中山區○○○路○ 段16
    6 號前，遭2 名真實姓名年籍不詳之成年男子侵入車內行竊
    ），顯係來路不明之贓物，竟基於收受贓物之犯意，而收受
    之。復分別意圖為自己不法所有及行使偽造私文書之犯意，
    於附表二編號2 、3 所示時間、地點，持前開信用卡購物，
    使不知情之店員誤信其為趙涵煦本人或有權使用人持卡消費
    ，同意其以刷卡方式交易付款，購買如附表二編號2 、3 所
    示價值之物品，黃勝煌乃各於信用卡簽帳單（1 式2 聯，分
    為特約商店存根聯及客戶留存聯，僅特約商店存根聯之顧客
    簽名欄需簽名，無複寫）特約商店存根聯上之顧客簽名欄內
    偽造趙涵煦之英文簽名「Bary Chao 」各1 枚，以表示趙涵
    煦同意依據信用卡持卡人合約條件，按簽帳單所示之金額付
    款予發卡銀行之意思，並且持交該商店店員而行使之，致其
    陷於錯誤，交付所購買之物品予黃勝煌，足以生損害於趙涵
    煦及臺北富邦商業銀行。黃勝煌另分別基於接續詐欺之犯意
    ，於附表二編號4 、5 所示所示之時間、地點，佯為趙涵煦
    或有權使用人，持前開信用卡購買如附表二編號4 、5 所示
    價值之物品，惟該信用卡因故未能刷用，致未能購得物品而
    未遂。
三、林有德前因公共危險案件，經臺灣士林地方法院以91年度交
    訴字第6 號判處有期徒刑7 月，並分經臺灣高等法院以91年
    度交上訴字第108 號、最高法院以91年度臺上字第6023號均
    判決上訴駁回而確定，於94年6 月7 日執行完畢。詎仍不知
    悔改，復與黃勝煌共同基於為自己不法所有意圖之犯意聯絡
    ，於98年1 月3 日凌晨2 時許，利用黃嘉偉因酒醉趴臥在臺
    北市大安區○○○路○ 段201 號5 樓之「LUXY」舞廳內，已
    無法保管個人財務之機會，徒手竊取黃嘉偉置放於皮夾內之
    美商花旗銀行信用卡（卡號0000000000000000）1 張。
四、黃勝煌意圖為自己不法所有及行使偽造私文書之犯意，於附
    表二編號6 所示時間、地點，持前開竊得之黃嘉偉信用卡購
    物，使不知情之店員誤信其為黃嘉偉本人或有權使用人持卡
    消費，同意其以刷卡方式交易付款，購買如附表二編號6 所
    示價值之物品，黃勝煌乃於信用卡簽帳單（1 式2 聯，分為
    特約商店存根聯及客戶留存聯，僅特約商店存根聯之顧客簽
    名欄需簽名，無複寫）特約商店存根聯上之顧客簽名欄內偽
    造黃嘉偉之簽名「Jonathan黃」1 枚，以表示黃嘉偉同意依
    據信用卡持卡人合約條件，按簽帳單所示之金額付款予發卡
    銀行之意思，並且持交該商店店員而行使之，致其陷於錯誤
    ，交付所購買之物品予黃勝煌，足以生損害於黃嘉偉及美商
    花旗銀行。黃勝煌復與林有德共同基於為自己不法所有之意
    圖及行使偽造私文書之犯意聯絡，於附表二編號7 所示時間
    ，共同前往如附表二編號7 所示地點，推由黃勝煌持前開信
    用卡購物，使不知情之店員誤信其黃嘉偉或有權使用人持卡
    消費，同意其以刷卡方式交易付款，購買如附表二編號7 所
    示價值之物品，並由黃勝煌於信用卡簽帳單（1 式2 聯，分
    為特約商店存根聯及客戶留存聯，僅特約商店存根聯之顧客
    簽名欄需簽名，無複寫）特約商店存根聯上之顧客簽名欄內
    偽造黃嘉偉之簽名「Jonathan黃」1 枚，以表示黃嘉偉同意
    依據信用卡持卡人合約條件，按簽帳單所示之金額付款予發
    卡銀行之意思，並且持交該商店店員而行使之，致其陷於錯
    誤，交付所購買之物品予黃勝煌，足以生損害於黃嘉偉及美
    商花旗銀行。
五、案經臺北市政府警察局移送臺灣板橋地方法院檢察署檢察官
    偵查起訴。
    理  由
一、按被告以外之人（包括證人、鑑定人、告訴人、被害人及共
    同被告等）於審判外之陳述雖不符刑事訴訟法第159 條之1
    至之4 等4 條之規定，而經當事人於審判程序同意作為證據
    ，法院審酌該言詞陳述或書面陳述作成時之情況，認為適當
    者，亦得為證據，同法第159 條之5 第1 項定有明文。立法
    意旨在於傳聞證據未經當事人之反對詰問予以核實，原則上
    先予排除。惟若當事人已放棄反對詰問權，於審判程序中表
    明同意該等傳聞證據可作為證據；或於言詞辯論終結前未聲
    明異議，基於尊重當事人對傳聞證據之處分權，及證據資料
    愈豐富，愈有助於真實發見之理念，且強化言詞辯論主義，
    使訴訟程序得以順暢進行，上開傳聞證據亦均具有證據能力
    。經查，對於下列經本院調查之證據方法，業據被告黃勝煌
    、林有德及檢察官於本院審理中同意具備證據能力，本院審
    酌上開證據亦無非法取供等不法情形，因認本案經調查之證
    據均有證據能力，合先敘明。
二、上揭事實，分據被告黃勝煌於本院審理中、被告林有德於偵
    查及本院審理中坦承不諱，經核與證人即被害人趙涵煦、許
    智程、黃嘉偉於警詢中、證人即臺北富邦銀行消金風險管制
    部專員黃冠雄於警詢中之證述相符（99年度偵字第6756號卷
    一第93-97 頁、第146-148 頁、第160-164 頁、第175-177
    頁），且有臺北富邦銀行所出具之趙涵煦遭冒刷明細1 份、
    遭冒刷之簽帳單2 份、京華藥局門市盜刷之監視錄影定格畫
    面10幀、臺北富邦銀行所出具之許智程遭盜刷之明細1 份、
    遭冒刷之簽帳單1 份、SOGO百貨敦南門市盜刷之監視錄影定
    格畫面10幀、持卡人爭議交易聲明書各1 份、美商花旗銀行
    所出具之黃嘉偉交易明細一覽表1 份、遭冒刷之簽帳單2 份
    、星巴克三重門市盜刷之監視錄影翻拍照片6 幀、SOGO太平
    洋百貨盜刷之監視錄影定格畫面27幀附卷可佐（99年度偵字
    第6756號卷一第106-110 頁、第149-157 頁、第165-174 頁
    ），被告黃勝煌、林有德上揭自白與事實相符，堪信為真實
    。本案事證明確，被告2人犯行均堪認定，應予依法論科。
三、核被告黃勝煌所為，係犯刑法第349 條第1 項之收受贓物罪
    （2 罪，犯罪事實欄一前段、二前段所示犯行，起訴書誤載
    法條為刑法第349 條第2 項，應予更正）、刑法第320 條第
    1 項之竊盜罪（1 罪，犯罪事實欄三部分）、刑法第216 條
    、第210 條之行使偽造私文書罪（5 罪，附表二編號1-3 、
    6-7 所示盜刷信用卡部分）、刑法第339 條第1 項之詐欺取
    財罪（5 罪，附表二編號1-3 、6-7 所示盜刷信用卡而詐得
    財物部分）、刑法第339 條第3 項、第1 項之詐欺取財未遂
    罪（2 罪，附表二編號4-5 所示盜刷信用卡而未詐得財物部
    分）。被告黃勝煌各於附表二編號1-3 、6-7 所示購物中偽
    造許智程、趙涵煦、黃嘉偉署名之行為，均係偽造私文書行
    為之階段行為，而偽造私文書之低度行為，復為行使之高度
    行為所吸收，均不另論罪。被告黃勝煌於附表二編號4 、5
    所示犯行中，已著手於詐欺犯行而未遂，爰依刑法第25條第
    2 項規定按既遂犯之刑減輕之。被告黃勝煌、林有德就竊盜
    及附表二編號7 所示行使偽造私文書罪、詐欺取財罪間，各
    有犯意聯絡及行為分擔，均為共同正犯。又被告黃勝煌就附
    表二編號4 、5 所示各2 次盜刷信用卡以詐財行為，分別於
    緊接時間內，在相同地點為之，且侵害相同法益，顯係各基
    於一詐欺取財犯意接續行為，均為接續犯，應僅各論以一罪
    。被告黃勝煌於附表二編號1-3 、6-7 所示犯行中，各以一
    行使偽造簽帳單之行為同時犯行使偽造私文書罪及詐欺取財
    罪，為想像競合犯，應各從一重之行使偽造私文書罪處斷。
    被告黃勝煌所犯收受贓物罪（2 罪）、竊盜罪（1 罪）、行
    使偽造私文書罪（5 罪）、詐欺取財未遂罪（2 罪），犯意
    各別，行為互異，應分論併罰。
四、核被告林有德所為，係犯刑法第320 條第1 項之竊盜罪、刑
    法第216 條、第210 條之行使偽造私文書罪、刑法第339 條
    第1 項之詐欺取財罪。被告林有德推由被告黃勝煌偽造黃嘉
    偉署名之行為，係偽造私文書行為之階段行為，而偽造私文
    書之低度行為，復為行使之高度行為所吸收，均不另論罪。
    被告林有德、黃勝煌就上開犯行間，各有犯意聯絡及行為分
    擔，均為共同正犯。被告林有德於附表二編號7 所示犯行中
    ，以一行使偽造簽帳單之行為同時犯行使偽造私文書罪及詐
    欺取財罪，為想像競合犯，應從一重之行使偽造私文書罪處
    斷。被告林有德所犯上開2 罪，犯意各別，行為互異，應分
    論併罰。又被告林有德有犯罪事實欄三所示之前科紀錄，並
    於94年6 月7 日執行完畢，有臺灣高等法院被告前案紀錄表
    1 份在卷可參，其受有期徒刑之執行完畢後，5 年以內故意
    再犯本案有期徒刑以上之罪，均為累犯，依刑法第47條第1
    項規定分別加重其刑。
五、爰審酌被告黃勝煌有偽造文書、竊盜之犯罪紀錄，被告林有
    德有公共危險、竊盜等前科紀錄，均素行不佳，此有臺灣高
    等法院被告前案紀錄表2 份在卷可參，被告2 人各以收受贓
    物或竊取物品之方式取得他人信用卡，並以盜刷他人信用卡
    方式而詐取財物，擾亂金融秩序，並造成被害人許智程、黃
    嘉偉、趙涵煦及各發卡銀行之損失，實不足取，兼衡其等犯
    罪動機、手段、被告黃勝煌為高中畢業、被告林有德為國中
    肄業之智識程度、生活狀況、詐得財物之價值及犯罪後均承
    認犯行之態度等一切情狀，分別量處如主文所示之刑，並均
    諭知易科罰金之折算標準，且各定其等應執行之刑，並依刑
    法第41條第8 項規定諭知易科罰金之折算標準。
六、偽造之如附表二編號1-3 、6-7 所示購物之信用卡簽帳單特
    約商店存根聯各1 紙，雖為犯罪所用之物，然因均已交付特
    約商店存查，而非被告2 人所有，爰不予宣告沒收，惟其上
    所偽造之許智程、「Bary Chao 」、「Jonathan黃」簽名各
    1 枚，不問屬於被告2 人與否，均應依刑法第219 條之規定
    諭知沒收。
據上論斷，應依刑事訴訟法第299 條第1 項前段，刑法第28條、
第210 條、第216 條、第320 條第1 項、第339 條第1 項、第3
項、第349 條第1 項、第25條第2 項、第55條、第47條第1 項、
第41條第1 項前段、第8 項、第51條第5 款、第9 款、第219 條
，刑法施行法第1 條之1 第1 項、第2 項前段，判決如主文。
本案經檢察官陳世錚到庭執行職務。
中    華    民    國   100    年    6     月    21    日
                  刑事第十七庭  審判長法  官  陳信旗
                                      法  官  劉正偉
                                      法  官  俞秀美
附表一
┌───┬─────────┬───────────────┐
│編號  │犯罪事實          │主文                          │
├───┼─────────┼───────────────┤
│1     │犯罪事實欄一前段所│黃勝煌收受贓物，處有期徒刑參月│
│      │示犯行            │，如易科罰金，以新臺幣壹仟元折│
│      │                  │算壹日。                      │
├───┼─────────┼───────────────┤
│2     │犯罪事實欄二前段所│黃勝煌收受贓物，處有期徒刑參月│
│      │示犯行            │，如易科罰金，以新臺幣壹仟元折│
│      │                  │算壹日。                      │
├───┼─────────┼───────────────┤
│3     │犯罪事實欄三所示犯│黃勝煌共同犯竊盜罪，處有期徒刑│
│      │行                │肆月，如易科罰金，以新臺幣壹仟│
│      │                  │元折算壹日。                  │
├───┼─────────┼───────────────┤
│4     │附表二編號1 所示盜│黃勝煌犯行使偽造私文書罪，處有│
│      │刷信用卡犯行      │期徒刑伍月，如易科罰金，以新臺│
│      │                  │幣壹仟元折算壹日。如附表二編號│
│      │                  │1 應沒收物欄所示之署名沒收之。│
├───┼─────────┼───────────────┤
│5     │附表二編號2 所示盜│黃勝煌犯行使偽造私文書罪，處有│
│      │刷信用卡犯行      │期徒刑參月，如易科罰金，以新臺│
│      │                  │幣壹仟元折算壹日。如附表二編號│
│      │                  │2 應沒收物欄所示之署名沒收之。│
├───┼─────────┼───────────────┤
│6     │附表二編號3 所示盜│黃勝煌犯行使偽造私文書罪，處有│
│      │刷信用卡犯行      │期徒刑肆月，如易科罰金，以新臺│
│      │                  │幣壹仟元折算壹日。如附表二編號│
│      │                  │3 應沒收物欄所示之署名沒收之。│
├───┼─────────┼───────────────┤
│7     │附表二編號4 所示盜│黃勝煌犯詐欺取財未遂罪，處有期│
│      │刷信用卡以詐財犯行│徒刑參月，如易科罰金，以新臺幣│
│      │                  │壹仟元折算壹日。              │
├───┼─────────┼───────────────┤
│8     │附表二編號5 所示盜│黃勝煌犯詐欺取財未遂罪，處有期│
│      │刷信用卡以詐財犯行│徒刑參月，如易科罰金，以新臺幣│
│      │                  │壹仟元折算壹日。              │
├───┼─────────┼───────────────┤
│9     │附表二編號6 所示盜│黃勝煌犯行使偽造私文書罪，處有│
│      │刷信用卡犯行      │期徒刑參月，如易科罰金，以新臺│
│      │                  │幣壹仟元折算壹日。如附表二編號│
│      │                  │6 應沒收物欄所示之署名沒收之。│
├───┼─────────┼───────────────┤
│10    │附表二編號7 所示盜│黃勝煌共同犯行使偽造私文書罪，│
│      │刷信用卡犯行      │處有期徒刑伍月，如易科罰金，以│
│      │                  │新臺幣壹仟元折算壹日。如附表二│
│      │                  │編號7 應沒收物欄所示之署名沒收│
│      │                  │之。                          │
└───┴─────────┴───────────────┘
附表二
┌──┬───┬──────┬──────┬─────┬───────┐
│編號│被害人│盜刷之信用卡│盜刷時間、地│物品、金額│應沒收物      │
│    │      │            │點          │（新臺幣）│              │
│    │      │            │            │          │              │
├──┼───┼──────┼──────┼─────┼───────┤
│ 1  │許智程│臺北富邦商業│於97年1月30 │皮包      │信用卡簽帳單之│
│    │      │銀行        │日11時37分許│119,500元 │特約商店存根聯│
│    │      │（卡號402987│；          │          │上偽造之「許智│
│    │      │0000000000號│在臺北市松山│          │程」署名1 枚  │
│    │      │）          │區○○○路一│          │              │
│    │      │            │段246 號之SO│          │              │
│    │      │            │GO百貨公司敦│          │              │
│    │      │            │南PRADA 門市│          │              │
├──┼───┼──────┼──────┼─────┼───────┤
│ 2  │趙涵煦│臺北富邦商業│於97年7 月31│咖啡      │信用卡簽帳單之│
│    │      │銀行        │日12時18分；│150元     │特約商店存根聯│
│    │      │（卡號552046│在臺北市信義│          │上偽造之「Bary│
│    │      │0000000000號│路56號之「伊│          │Chao」署名1 枚│
│    │      │）          │是咖啡」店  │          │              │
│    │      │            │            │          │              │
├──┼───┼──────┼──────┼─────┼───────┤
│ 3  │同上  │同上        │於97年7月31 │寵物用品  │信用卡簽帳單之│
│    │      │            │14時10分；  │4,170元   │特約商店存根聯│
│    │      │            │在臺北市信義│          │上偽造之「Bary│
│    │      │            │區○○路184 │          │Chao」署名1 枚│
│    │      │            │號之「御軒寵│          │              │
│    │      │            │物用品店」  │          │              │
├──┼───┼──────┼──────┼─────┼───────┤
│ 4  │同上  │同上        │於97年7月31 │電子產品  │無            │
│    │      │            │14時27分；  │72,800元（│              │
│    │      │            │在臺北市信義│未成功）  │              │
│    │      │            │區○○路386 │          │              │
│    │      │            │、388 號之「│          │              │
│    │      │            │大同綜合訊電│          │              │
│    │      │            │臺北莊敬門市│          │              │
│    │      │            │」          │          │              │
│    │      │            ├──────┼─────┤              │
│    │      │            │於97年7月31 │電子產品  │              │
│    │      │            │14時28分；  │44,900元（│              │
│    │      │            │在上開地點  │未成功）  │              │
├──┼───┼──────┼──────┼─────┼───────┤
│ 5  │同上  │同上        │於97年7月31 │藥品      │無            │
│    │      │            │15時32分；  │7,600元（ │              │
│    │      │            │在臺北市松山│未成功）  │              │
│    │      │            │區○○○路5 │          │              │
│    │      │            │段71號之「躍│          │              │
│    │      │            │獅行銷股份有│          │              │
│    │      │            │限公司京華樂│          │              │
│    │      │            │局門市」    │          │              │
│    │      │            ├──────┼─────┤              │
│    │      │            │於97年7月31 │藥品      │              │
│    │      │            │15時34分；  │7,600元（ │              │
│    │      │            │在上開地點  │未成功）  │              │
├──┼───┼──────┼──────┼─────┼───────┤
│ 6  │黃嘉偉│美商花旗銀行│於98年1月3日│咖啡      │信用卡簽帳單之│
│    │      │（卡號431178│14時17分許；│150元     │特約商店存根聯│
│    │      │0000000000號│在臺北縣三重│          │上偽造之「Jona│
│    │      │）          │市（現改制為│          │than黃」署名1 │
│    │      │            │新北市三重區│          │枚            │
│    │      │            │）正義北路13│          │              │
│    │      │            │號「星巴克咖│          │              │
│    │      │            │啡三重門市」│          │              │
├──┼───┼──────┼──────┼─────┼───────┤
│ 7  │同上  │同上        │於98年1月3日│鋼筆      │信用卡簽帳單之│
│    │      │            │15時13分許；│115,700元 │特約商店存根聯│
│    │      │            │在臺北市大安│（起訴書誤│上偽造之「Jona│
│    │      │            │區○○○路3 │載為15,700│than黃」署名1 │
│    │      │            │段300 號之「│元）      │枚            │
│    │      │            │太平洋崇光百│          │              │
│    │      │            │貨復興店」  │          │              │
└──┴───┴──────┴──────┴─────┴───────┘
上列正本證明與原本無異。
如不服本判決，應於判決送達後10日內敘明上訴理由，向本院提
出上訴狀 (應附繕本) ，上訴於臺灣高等法院。其未敘述上訴理
由者，應於上訴期間屆滿後20日內向本院補提理由書「切勿逕送
上級法院」。
                                      書記官  謝怡貞
中    華    民    國   100    年    6     月    23    日
附錄本案論罪科刑法條全文：
中華民國刑法第210條
偽造、變造私文書，足以生損害於公眾或他人者，處 5 年以下
有期徒刑。
中華民國刑法第216條
行使第 210 條至第 215 條之文書者，依偽造、變造文書或登載
不實事項或使登載不實事項之規定處斷。
中華民國刑法第320條
意圖為自己或第三人不法之所有，而竊取他人之動產者，為竊盜
罪，處5  年以下有期徒刑、拘役或 5 百元以下罰金。
意圖為自己或第三人不法之利益，而竊佔他人之不動產者，依前
項之規定處斷。
前二項之未遂犯罰之。
中華民國刑法第339條
意圖為自己或第三人不法之所有，以詐術使人將本人或第三人之
物交付者，處 5 年以下有期徒刑、拘役或科或併科 1 千元以下
罰金。
以前項方法得財產上不法之利益或使第三人得之者，亦同。
前二項之未遂犯罰之。
中華民國刑法第349條
收受贓物者，處 3 年以下有期徒刑、拘役或 5 百元以下罰金。
搬運、寄藏、故買贓物或為牙保者，處 5 年以下有期徒刑、拘
役或科或併科 1 千元以下罰金。
因贓物變得之財物，以贓物論。